臺灣高等法院刑事裁定　　　　　　　　　　　　　　　九十三年度聲字第二二八號
　　聲　請　人　甲○○○
　　　　　　　　乙○○
　　　　　　　　丙○○
右聲請人因聲請法官迴避案件，本院裁定如左：
    主  文
聲請駁回。
    理  由
一、按法官於該管案件有下列情形之一者，應自行迴避，不得執行職務：（一）法官
    為被害人者。（二）法官現為或曾為被告或被害人之配偶、八親等內之血親、五
    親等內之姻親或家長、家屬者。（三）法官與被告或被害人訂有婚約者。（四）
    法官現為或曾為被告或被害人之法定代理人者。（五）法官曾為被告之代理人、
    辯護人、輔佐人或曾為自訴人、附帶民事訴訟當事人之代理人、輔佐人者。（六
    ）法官曾為告訴人、告發人、證人或鑑定人者。（七）法官曾執行檢察官或司法
    警察官之職務者。（八）法官曾參與前審之裁判者；又當事人遇有下列情形之一
    者，得聲請法官迴避：（一）法官有前條情形而不自行迴避者。（二）法官有前
    條以外情形，足認其執行職務有偏頗之虞者，刑事訴訟法第十七條、第十八條分
    別定有明文。且當事人聲請法官迴避，以有具體事實足認其執行職務有偏頗之情
    形為限，若僅對於法官之指揮訴訟，或其訊問方法，有所不滿，不能指為有偏頗
    之虞（參照最高法院十八年抗字第一四九號判例意旨）。而刑事訴訟法第十八條
    第二款規定，得聲請法官迴避原因之所謂「足認其執行職務有偏頗之虞者」，係
    指以一般通常之人所具有之合理觀點，對於該承辦法官能否為公平之裁判，均足
    產生懷疑；且此種懷疑之發生，存有其安全客觀之原因，而非僅出諸當事人自己
    主觀之判斷者，始足當之。至於訴訟上之指揮乃專屬於法院之職權，當事人之主
    張、聲請，在無礙於事實之確認之及法的解釋適用之範圍下，法院固得斟酌其請
    求以為訴訟之進行，但仍不得以此對當事人之有利與否，作為其將有不公平裁判
    之依據，更不得以此訴訟之進行與否而謂有偏頗之虞聲請法官迴避（最高法院著
    有七十九年臺抗字第三一八號判例可資參照）。
二、本件聲請意旨略稱：
（一）聲請人即上訴人丙○○於九十三年二月二十六日參加之本案準備程序，並同時
      代理甲○○○及乙○○出庭，退庭後始回想起受命法官李英豪曾因八十七年間
      辦理強制執行案件而被聲請人檢舉且作出對聲請人不利之不當裁定，拒絕以專
      人送達執行命令，致債務人得以逃避強制執行而逍遙法外，因法官不當裁定致
      使聲請人本應實現之債權落空，則人民之司法權益云乎哉？
（二）聲請人其後並就此事求見台北地方法院院長，聲請人對此事深感憤恨不平，此
      因本可實現之債權橫遭破壞之故。並曾以此事為例，提出司法改革建言。
（三）近年來司法改革及保障人權浪潮洶湧澎湃，司法層峰致立建立「法治國」與乎
      「司法為人民而存在」之呼聲響澈雲霄，字字鏗鏘有力，言猶在耳，繚繞不絕
      ；宛如空谷足音，使人內心深處為之悸動震盪，「司法頭家」引領期盼司法當
      局關懷之情久矣，司法層峰之呼籲是否即為蒼天顯現真情，對黎民百姓長期以
      來內心聲音之回應，聲請人雖不得而知，亦不敢有太大之期望，惟仍難掩內心
      振奮之情。因認聲請人與受命法官間有以上之舊怨嫌隙，足認其執行職務有偏
      頗之虞，特依刑事訴訟法第十八條第二項聲請法官迴避等語。
三、聲請人主張受命法官李英豪曾因八十七年間辦理強制執行案件而被聲請人檢舉且
    作出對聲請人不利之不當裁定，拒絕以專人送達執行命令，致債務人得以逃避強
    制執行而逍遙法外，因法官不當裁定致使聲請人本應實現之債權落空，聲請人其
    後並就此事求見台北地方法院院長，聲請人對此事深感憤恨不平，此因本可實現
    之債權橫遭破壞之故。並曾以此事為例，提出司法改革建言云云。惟查縱使受命
    法官曾參與另案聲請人聲請強制執行事件之承辦法官，然該民事強制執行案件既
    非前審裁判，自不合乎刑事訴訟法第十七條第八款所規定：「法官曾參與前審之
    裁判者」之自行迴避原因。
四、聲請人另主張其與受命法官間有以上之舊怨嫌隙，足認其執行職務有偏頗之虞，
    爰依刑事訴訟法第十八條第二項聲請法官迴避等語。惟查所謂「足認其執行職務
    有偏頗之虞者」，並非僅出諸當事人自己主觀之判斷，必需以一般通常之人所具
    有之合理觀點，對於該承辦法官能否為公平之裁判，均足產生懷疑；且此種懷疑
    之發生，存有其安全客觀之原因，聲請人認其與受命法官存有舊怨嫌隙云云，純
    屬聲請人主觀之判斷，聲請人既未能提出任何具體之事實，在客觀上並不足以使
    人懷疑承審法官將為不公平之裁判，自難據此即認定承審法官執行職務有偏頗之
    虞。故聲請人據此主張該案承審法官執行職務有偏頗之虞，聲請迴避，亦無理由
    。
五、聲請人另稱開庭當天聲請人於庭訊時曾請求對被告林瓊珍、黃麗玲進行測謊，經
    其贊同及接受且載明筆錄，法院為發見真實，實有依此將本案送請有關機關對被
    告進行測謊，以維聲請人等人之司法權益；惟法官竟捨此而不為，而遽為準備程
    序結束。對此無視聲請人丙○○等人已獲對造當事人同意之請求（進行測謊），
    置之不論，司法權因而受害。依一般通常人所具有之合理觀點，對法官能否為公
    平之裁判，實令人產生懷疑。蓋聲請人要求對被告林瓊珍、黃麗玲進行測謊，既
    已獲被告兩人同意，依當事人進行主義之精神，扮演聽訟者之法官實無由置而不
    論，惟竟被法官拒絕，顯有「足認其執行職務有偏頗之虞」之迴避原因云云。惟
    查法官是否對被告進行測謊及有關準備程序、審判程序之指定與進行，均屬訴訟
    上之指揮，此乃專屬於法院之職權，當事人之主張、聲請，在無礙於事實之確認
    以及法的解釋適用之範圍下，法院本得斟酌其請求以為訴訟之進行與否，但仍不
    得以此對當事人之有利與否，作為其將有不公平裁判之依據，更不得以此訴訟之
    進行與否，乃謂法官有偏頗之虞，而據此聲請法官迴避。本件聲請人上開主張，
    係聲請人個人對於受命法官之指揮訴訟有所不滿，尚難認有何具體事實足認受命
    法官執行職務有偏頗之情形，與首揭法定聲請迴避之要件不符。
六、綜上所述，聲請意旨所稱聲請迴避之各項事由，或係訴訟上指揮而專屬於法院之
    職權，或係聲請人對法律或法院運作實務有所誤會。本件聲請人未能提出任何具
    體之事實，在客觀上並不足以使人懷疑承審法官將為不公平之裁判，此外，復查
    無其他積極證據足認承審法官與被告有何故舊恩怨等客觀上足認有偏頗之虞之情
    事，揆諸前揭判例意旨及說明，聲請人聲請法官迴避，不能准許，是本件聲請洵
    非正當，應予駁回。
七、爰依刑事訴訟法第二十一條第一項裁定如主文。
中　　　華　　　民　　　國　　九十三　　年　　　四　　　月　　 十九 　　日
                              台灣高等法院刑事第十七庭
                                  審判長法  官  陳  正  雄
                                        法  官  許  宗  和
                                        法  官  許  錦  印
右正本證明與原本無異。
如不服本裁定，應於收受送達後五日內向本院提出抗告狀。
                                        書記官  楊  妙  恩
中　　　華　　　民　　　國　　九十三　　年　　　四　　　月　　 二十 　　日
